【裁判字號】    97,台上,2281
【裁判日期】    970529
【裁判案由】    違反毒品危害防制條例
【裁判全文】
最高法院刑事判決            九十七年度台上字第二二八一號
上  訴  人  甲○○
上列上訴人因違反毒品危害防制條例案件，不服台灣高等法院高
雄分院中華民國九十七年三月十三日第二審判決（九十七年度上
訴字第一一八號，起訴案號：台灣高雄地方法院檢察署九十六年
度偵字第一四九○八號），提起上訴，本院判決如下：
    主  文
原判決撤銷，發回台灣高等法院高雄分院。
    理  由
本件原判決認定上訴人甲○○有其事實欄所載之販賣第二級、第
三級毒品犯行，因而維持第一審依想像競合犯關係從一重論上訴
人以販賣第二級毒品（累犯）罪，量處有期徒刑八年，並諭知相
關從刑之判決，而駁回上訴人在第二審之上訴；固非無見。
惟查：(一)、第二審法院認為上訴有理由，或上訴雖無理由，而原
判決不當或違法者，應將原審判決經上訴之部分撤銷，就該案件
自為判決，刑事訴訟法第三百六十九條第一項前段定有明文。又
第一審判決用法錯誤，除與判決主旨無關者，得由第二審於判決
理由內予以糾正，毋庸改判外，倘科刑所根據之法條有所誤引，
即不得視為與判決主旨無關，不予撤銷改判。再第二審法院對於
第一審法院所為有罪判決，如認適用法律不當，即令論罪科刑結
果尚屬無誤，亦應將原判決撤銷，另為適法之判決。原判決理由
說明：扣案如原判決附表編號九、十所示之第三級毒品「愷他命
」（即「Ｋ他命」）二包，及編號十一所示之第三級毒品「硝甲
西泮」（即「一粒眠」）一百七十四顆，應依刑法第三十八條第
一項第一款之規定沒收，並以括弧註記「原判決（即第一審判決
）誤依毒品危害防制條例第十九條第一項之規定沒收，尚有未洽
，此部分應更正其法條為刑法第三十八條第一項第一款」云云（
見原判決第十二頁倒數第九行至倒數第四行）。原判決既認第一
審判決沒收扣案之「愷他命」二包及「硝甲西泮」一百七十四顆
所根據之法條有所誤引，即不得視為與判決主旨無關，而不予撤
銷改判。乃原判決未將第一審判決前揭經上訴部分予以撤銷改判
，僅於理由內以括弧註明更正第一審判決所引沒收之法條，而予
以維持，依上述說明，自有判決不適用法則之違法。(二)、犯販賣
毒品罪者，其供犯罪所用之物，固應優先適用毒品危害防制條例
第十九條第一項義務沒收之特別規定予以宣告沒收；但如係供犯
罪預備之物，倘認有沒收之必要，則應適用刑法第三十八條第一
項第二款之規定，為其宣告沒收之依據，不能依毒品危害防制條
例義務沒收之特別規定予以宣告沒收。原判決於理由內說明扣案
之空夾鏈袋一百五十個係上訴人所有，供其販賣毒品所用之物，
而依上述毒品危害防制條例之特別規定宣告沒收（見原判決第十
二頁倒數第三行至第十三頁第二行）。然上述空夾鏈袋一百五十
個，依警卷第十五頁所附照片觀之，似係尚未使用之新品；且原
判決認定上訴人僅販賣「硝甲西泮」十顆予吳弦峻一次，復已交
付完畢，則上訴人如何以扣案之空夾鏈袋一百五十個，作為其販
賣「硝甲西泮」予吳弦峻所用之物？倘若扣案之空夾鏈袋一百五
十個並非供上訴人販賣毒品所用之物，而係供「犯罪預備之物」
，如認有沒收必要，應依刑法第三十八條第一項第二款規定為沒
收之宣告，不能適用上述毒品危害防制條例規定予以宣告沒收。
原判決對於扣案空夾鏈袋一百五十個究係供上訴人犯罪所用之物
？抑供其犯罪預備之物？並未加以調查釐清，遽依毒品危害防制
條例之特別規定為沒收之諭知，本院自無從為其適用法則當否之
審斷。上訴意旨雖未指摘及此，然以上均係本院得依職權調查之
事項，應認有撤銷原判決發回更審之原因。
據上論結，應依刑事訴訟法第三百九十七條、第四百零一條，判
決如主文。
中    華    民    國  九十七  年    五    月  二十九  日
                      最高法院刑事第九庭
                          審判長法官  洪  文  章
                                法官  王  居  財
                                法官  郭  毓  洲
                                法官  黃  梅  月
                                法官  邱  同  印
      本件正本證明與原本無異
                                      書  記  官
中    華    民    國  九十七  年    六    月    二    日
                                                 H


司法院資訊處製作；財團法人民間司法改革基金會備份。
